【裁判字號】    97,交抗,362
【裁判日期】    970708
【裁判案由】    聲明異議
【裁判全文】
臺灣高等法院高雄分院刑事裁定         97年度交抗字第362號
抗 告 人  交通部公路總局高雄區監理所
代 表 人  乙○○
受處分人
即異議人  甲○○
上列抗告人因受處分人違反道路交通管理處罰條例聲明異議案件
，不服臺灣高雄地方法院97年度交聲字第702號民國97年5月21日
裁定，提起抗告，本院裁定如下：
    主  文
抗告駁回。
    理  由
一、抗告意旨略以：按考領各類駕照資格及駕照得適用駕駛之車
    種等規定，道路交通安全規則第60、61及62條分別定有明文
    ，即採1 人1 照制度，而酒駕違規行為吊扣駕照之目的，並
    非僅為處罰違反道路交通管理事件之行為人而已，尚有以暫
    時禁止行為人於道路上駕駛，以免其於短期內再犯之意，以
    免駕駛人於短期內駕駛動力交通車輛行使於道路，而危及一
    般用路人，實不得因違規駕駛領有最高級駕照資格，即有多
    級駕駛汽車之機會。道路交通管理處罰條例第68條修正後刪
    除吊扣各級照類之規定，當以吊扣受處分人所有憑以許可駕
    駛汽車行駛道路之汽車駕照，又道路交通安全規則、違反道
    路交通管理事件統一裁罰基準及處理細則等相關規定，為交
    通違規裁罰之裁量依據，現行駕照之管理仍採汽、機車各1
    照之照類管理，本件受處分人違規時係駕駛汽車，本案自可
    處罰吊扣受處分人違規時所領有之駕駛憑證（即職業聯結車
    駕照），是原處分應無不合之處，原裁定撤銷原處分改為不
    罰之諭知，顯有未當，為此提起抗告，請求撤銷原裁定，更
    為適法之裁定等語。
二、本院審理結果，認原審上開裁定，認事、用法均無違誤，應
    予維持，並引用原審上開裁定之理由，如附件所示。
三、本件原裁定以受處分人既係駕駛自用小客車違反道路交通管
    理處罰條例第35條第1 項第1 款之規定，則依民國94年12月
    14日修正後之道路交通管理處罰條例第68條規定，即僅能吊
    扣其自用小客車駕駛執照，抗告人逕行吊扣受處分人所持之
    較高級之職業聯結車駕駛執照，顯與前開法條意旨不符；且
    抗告人採取吊扣受處分人職業聯結車駕駛執照之方法，以達
    成限制其駕駛自用小客車之目的，所造成之損害（即受處分
    人喪失繼續駕駛職業聯結車之權利），與欲達成目的之利益
    顯失均衡，而有違行政程序法第6 條、第7 條所揭示之平等
    原則及比例原則，爰認抗告人以受處分人有上開交通違規行
    為，遂逕予裁處吊扣其職業聯結車駕駛執照，難謂係適法之
    處分，而將原處分撤銷，另為受處分人不罰之諭知，經核即
    無不合。本院復審酌1 人1 照原則，係道路交通管理機關依
    法律（即道路交通管理處罰條例）授權所訂之道路交通安全
    規則所規定，而該規則並非不得配合母法即道路交通管理處
    罰條例之修正而有所修訂，況且，道路交通管理機關於執法
    時，如有於現行制度下，因1 人1 照原則，將產生持有較高
    級車類駕駛執照者，酒醉駕車，因無較低級車類之駕駛執照
    可供吊扣，即不予吊扣，而有違公平原則之疑慮，亦非不得
    以透過監理機關之行政作為，使違規駕駛人所持之較高級車
    類駕駛執照不得駕駛較低級車類之作法予以解決（例如可在
    駕駛人所持之較高級車類駕駛執照上註記某段時期間內不得
    駕駛某低級車類等），乃抗告人不為此圖，仍執前詞提起抗
    告，指摘原裁定不當，自無足取。抗告為無理由，應予駁回
    。
據上論結，應依道路交通案件處理辦法第26條，刑事訴訟法第41
2條，裁定如主文。
中    華    民    國    97    年    7     月    8     日
              刑事第一庭    審判長法  官  翁慶珍
                                  法  官  莊崑山
                                  法  官  徐美麗
以上正本證明與原本無異。
本裁定不得再抗告。
中    華    民    國    97    年    7     月    8     日
                                  書記官  賴梅琴
【附件】
臺灣高雄地方法院交通事件裁定         97年度交聲字第702號
原處分機關  交通部公路總局高雄區監理所
代  表  人  乙○○
異  議  人  甲○○  男  42歲（民國○○年○月○○日生）
                    身分證統一編號：Ｚ000000000號
                    住台南縣玉井鄉沙田村60號
上列異議人因違反道路交通管理處罰條例案件，對於交通部公路
總局高雄區監理所高監自裁字裁80-N00000000號裁決聲明異議，
本院裁定如下：
    主  文
原處分關於龐福春吊扣駕照拾貳月部分撤銷。
上開撤銷部分不罰。
    理  由
一、原處分意旨略以：異議人甲○○於民國97年3 月13日18時30
    分許，駕駛AR-2879 號自小客車行經高雄縣永安鄉○○○巷
    路口處時，經高雄縣政府警察局岡山分局舉發，異議人受酒
    精濃度檢測0.32MG/L超過規定標準 (0.25-0.4) ，有酒後駕
    車之違規事實，遂開具高警交字第N00000000 號舉發違反道
    路交通管理事件通知單，後異議人到案陳述不服吊扣其汽車
     (職業連結車)駕 駛執照處分，97年3 月28日交通部公路總
    局高雄區○○○○道路交通管理處罰條例第35條第1 項第1
    款規定裁決交通事件裁決書交付簽執，異議人爰依法提起本
    件聲明異議。
二、異議意旨則以：異議人於97年3月13日下班後與同事小酌一
    杯，回家路上遭警方路檢酒測，監理站要吊扣賴以維生的職
    業連結車駕照，請法官給予機會，不然會面臨失業影響生計
    等語。
三、按「汽車駕駛人，駕駛汽車經測試檢定有下列情形之一者，
    處新臺幣1 萬5 千元以上6 萬元以下罰鍰，並當場移置保管
    該汽車及吊扣其駕駛執照一年..... 一、酒精濃度超過規定
    標準。」道路交通管理處罰條例第35條第1 款固定有明文。
    然現行道路交通管理處罰條例第68條僅規定「汽車駕駛人，
    因違反本條例及道路交通安全規則之規定，受吊銷駕駛執照
    處分時，吊銷其持有各級車類之駕駛執照。」並未包括吊扣
    之情形。由立法沿革觀之，本條原規定受吊扣駕駛執照處分
    時，亦需一併吊扣駕駛人各級車類之駕駛執照，至94年12月
    14日修正本條，將吊扣部分刪除，足見立法者認為吊扣駕照
    之處分只需吊扣駕駛人違規時所駕駛車類之駕駛執照即可，
    故刻意刪除一併吊扣駕駛人持有所有車類之駕駛執照之規定
    。故本條例第35條規定所需吊扣之駕照，應係指酒精濃度超
    過規定標準駕駛遭查獲時所駕駛車輛之駕照，而不得將遭查
    獲人所持有各級車輛之駕照均予吊扣。本件異議人酒後駕駛
    自用小客車，然異議人因領有較高級之職業聯結車駕駛執照
    ，且經換發為該等駕駛執照後，其他較低級等車類即不再核
    發駕駛執照，而直接允許其得駕駛其他級等車類，則異議人
    既無自用小客車之駕駛執照可供吊扣，即無從執行該部分之
    處分，原處分機關裁處吊扣其聯結車駕照，已與法律意旨未
    盡相符。
五、又按「行政行為，有多種同樣能達成目的之方法時應選擇對
    人民權益損害最少者，且採取之方法所造成之損害不得與欲
    達成目的之利益顯失均衡。」行政程序法第7 條第2 款、第
    3 款定有明文。若允許吊扣駕駛人原本駕駛該級以上車類之
    駕照，雖可達成限制駕駛人繼續駕駛該級車類行駛之目的，
    惟亦同時造成限制駕駛人繼續駕駛該級以上車類行駛之結果
    。本件異議人係駕駛自用小客車違規，若其職業聯結車駕照
    因而遭到吊扣，將造成異議人除不能駕駛自用小客車外，亦
    不能駕駛職業聯結車之結果，此方法難認係對人民損害最少
    者，且原處分機關採取吊扣異議人職業聯結車駕照之方法以
    達成限制其駕駛小客車之目的，所造成之損害（異議人喪失
    繼續駕駛職業聯結車之權利）已與欲達成目的之利益顯失均
    衡。蓋立法之意旨既然僅在禁止異議人在吊扣期間內不得駕
    駛自用小客車，則監理機關設法使異議人之聯結車駕照不得
    駕駛自用小客車（如在異議人聯結車駕照上註記某段期間內
    不得駕駛小客車等），原處分機關逕行吊扣異議人聯結車駕
    照，此部份處分應已違反行政程序法第6 條、第7 條所揭示
    之平等原則及比例原則。
六、綜上所述，異議人雖係因持有聯結車駕照而得以合法駕駛自
    用小客車，然吊扣其聯結車駕照已有上述違誤，自難認係正
    確合法之處分。而不予吊扣固然使異議人未受到吊扣期間內
    不得駕駛自用小客車之處分，亦非全然妥適，惟兩相抉擇，
    本院認應選擇對人民較為有利之解釋，此吊扣聯結車駕照之
    處分應由本院予以撤銷並諭知不罰。又原處分關於罰鍰及道
    安講習之部分，異議人並未聲明異議，不在本件審理及撤銷
    之範圍內，附此敘明。
七、據上論斷，依道路交通案件處理辦法第20條，裁定如主文。
中    華    民    國    97    年    5     月    21    日
                  交通法庭  法  官   王奕勛
以上正本證明與原本無異。
如不服本裁定，應於收受送達後5 日內向本院提出抗告狀。
中    華    民    國    97    年    5     月    26    日
                            書記官   林晏光


司法院資訊處製作；財團法人民間司法改革基金會備份。
